【裁判字號】    89,台上,7408
【裁判日期】    891207
【裁判案由】    走私等罪
【裁判全文】
最高法院刑事判決                              八十九年度台上字第七四○八號
    上  訴  人  丙○○
                丁○○
                乙○○
                甲○○
右上訴人等因走私等罪案件，不服福建高等法院金門分院中華民國八十九年五月二十
六日第二審判決（八十六年度上訴字第三六號，起訴案號：福建金門地方法院檢察署
八十五年度偵字第一三七、一五三、二七七號），提起上訴，本院判決如左：
    主  文
原判決關於丙○○走私及丁○○、乙○○、甲○○部分均撤銷，發回福建高等法院金
門分院。
丙○○其他上訴駁回。
    理  由
一、撤銷發回部分
本件原判決維持第一審論處上訴人丙○○、丁○○、乙○○及甲○○共同以私運管制
物品進出口逾公告數額為常業罪刑，固非無見。
惟查：（一）上訴人丁○○於一審審理時既否認知悉私運皮鞋之情事（見一審卷第五
八頁），即共犯許永來於檢察官偵查中供稱：「（二百十雙鞋子）是我與甲○○到台
灣台北縣三重市購買的」「皮鞋是我與乙○○一起到機場領的」（見八十五年度偵字
第一三七號偵查卷第二三頁背面至二四頁），上訴人甲○○於檢察官偵查中亦僅供稱
：「船主我父親丙○○」（見同卷第二四頁背面），均未提及丁○○為共犯之一，原
判決就丁○○與其餘上訴人等就該部分有如何之犯意聯絡及行為分擔，未詳予認定及
載明其依據，自有理由不備之違誤。（二）原判決事實及理由欄雖認定丁○○捏簽「
黃小明」、「黃小白」、「王小萍」等假名，惟原判決附表除記載「黃小明」等假名
外，編號第四十尚載有丁○○捏簽王小麗之名提領之情事，且卷附復興航空民國八十
四年十一月二十六日貨運通知單影本，亦有以王小麗之簽章（見外放證物袋），致原
判決事實及理由之記載非惟與附表不一，且亦與卷內證據資料不合，有理由矛盾及證
據調查未盡之違法。又原判決既認定丁○○多次捏簽「黃小明」等之假名，其該部分
犯行是否本於概括犯意而為，有無連續犯之適用，均未見敘明，仍有理由不備之違誤
。（三）原判決事實欄第一段第一小段記載：「（上訴人等）自八十四年十月間起，
開始接受莊慶世……之托運……旋由丙○○、丁○○、乙○○及甲○○等四人載運至
金門縣金湖鎮新塘垃圾場附近海岸邊，交予預先聯繫前來接駁之大陸地區漁船及成年
人民私運出口至大陸地區」，似指丁○○有參與載運之工作，惟理由內則記載：「被
告丙○○、丁○○、乙○○及甲○○等家族成員中，被告丙○○、丁○○、乙○○負
責聯繫安排及提領貨物，被告丙○○、甲○○、乙○○負責運送貨物至新塘垃圾場交
由大陸地區人、船接駁私運往大陸地區……」（原判決第十二頁末行至十三頁第三行
），似又認定丁○○未參與載運之工作，致事實與理由不一，要難謂為適法。（四）
有罪之判決書，對於被告有利之證據不採納者，應記載其理由，刑事訴訟法第三百十
條第二款定有明文。原判決雖認定上訴人乙○○自八十四年十月間起，有參與私運管
制物品出口之犯行，惟乙○○因涉及另案走私經行政院農業委員會核處收回漁船船員
手冊六個月及一年處分，至八十五年二月二十三日執行處分期滿，有金門縣警察局金
湖警察所八十七年十二月十六日（八十七）敬湖刑字第一二三號函在卷可按（見原審
卷一第一三七頁），乙○○於漁船船員手冊遭收回六個月及於八十五年二月二十三日
執行處分期滿前，既無船員手冊，依漁船船員管理規則第十五條之規定，得否再上船
工作，其於八十五年二月二十二日以前，是否為本件共犯之一，似欠明確，原審未採
信該復函，復未說明不予採納之理由，仍嫌理由不備。（五）原判決事實欄雖記載上
訴人等有受「鄭坤輝」之託，私運貨品至大陸之犯行（原判決第四頁第三行），惟附
表則漏未予記載（按此部分起訴書載於附表編號第一○○，原判決附表僅載至九十九
號），致上訴人等犯罪事實仍有未明。另公訴意旨認上訴人乙○○與陳明川自八十五
年三月中旬起至同年四月底止，有共同自澎湖私運貨品出口至大陸地區之行為（起訴
書第三段），原判決雖認定陳明川未構成犯罪，惟就上訴人乙○○被訴之該共犯部分
，未予以判決，復未說明其理由，亦有已受請求之事項未予判決之違誤。以上或為上
訴意旨所指摘，或為本院得依職權調查之事項，應認原判決關於此部分有發回更審之
原因。至原判決不另諭知無罪部分，基於審判不可分原則，應一併發回；又原判決將
偽簽之「黃小明」署押十枚誤為十一枚，案經發回，應併注意及之，均附此敘明。
二、上訴駁回部分
按刑事訴訟法第三百七十六條所列各罪之案件，經第二審判決者，不得上訴於第三審
法院，法有明文。本件上訴人丙○○因違反槍砲彈藥刀械管制條例案件，原審係依修
正前槍砲彈藥刀械管制條例第十一條第三項論處未經許可，無故持有彈藥罪刑，核屬
刑事訴訟法第三百七十六條第一款之案件，依首開說明，既經第二審判決，自不得上
訴於第三審法院，上訴人竟復提起上訴，顯為法所不許，此部分應予駁回。
據上論結，應依刑事訴訟法第三百九十七條、第四百零一條，第三百九十五條前段，
判決如主文。
中      華      民      國    八十九    年     十二     月      七      日
                              最高法院刑事第三庭
                                  審判長法官  陳  錫  奎
                                        法官  洪  清  江
                                        法官  吳  昆  仁
                                        法官  李  伯  道
                                        法官  陳  世  雄
      右正本證明與原本無異
                                              書  記  官
中      華      民      國    八十九    年     十二     月     十三     日


司法院資訊處製作；財團法人民間司法改革基金會備份。
